【裁判字號】    99,上訴,1620
【裁判日期】    991130
【裁判案由】    毒品危害防制條例
【裁判全文】
臺灣高等法院高雄分院刑事判決        99年度上訴字第1620號
上  訴  人  臺灣高雄地方法院檢察署檢察官
被      告      黃登福
選任辯護人      李靜怡    律師
上列上訴人因被告毒品危害防制條例案件，不服臺灣高雄地方法
院99年度訴字第768 號中華民國99年8 月10日第一審判決（起訴
案號：臺灣高雄地方法院檢察署98年度偵字第20774 號），提起
上訴，本院判決如下：
    主  文
上訴駁回。
    理  由
一、公訴意旨略以：被告黃登福明知海洛因係毒品危害防制條例
    第2 條第2 項第1 款所列之第一級毒品，不得販賣或持有，
    竟基於販賣海洛因之犯意，於民國（以下同）98年6 月底某
    日，在高雄縣林園鄉溪洲村河堤旁，向真實姓名年籍不詳綽
    號「可可」之男子，以新臺幣（下同）1 萬5 千元之代價，
    販入第一級毒品海洛因後，將購得之海洛因分裝成26小包以
    伺機販賣予不特定之人牟利，嗣為警於98年7 月9 日晚間6
    時許，在其所駕駛而停放於高雄縣林園鄉○○路4 巷2 號住
    處旁之車牌號碼8S-8858 號自用小客車內，扣得上開分裝之
    海洛因26包（淨重5.1 公克）、注射針筒1 支、分裝杓3 支
    、空夾鍊袋7 只、帳冊1 本及手機2 支（門號為0000000000
    、0000000000）等物，因認被告黃登福涉有違反毒品危害防
    制條例第4 條第1 項販賣第一級毒品罪嫌。
二、公訴人認被告黃登福基於販賣之意思販入海洛因，並自行分
    裝為26包伺機售出，認涉有販賣（入）第一級毒品罪嫌，無
    非以被告黃登福於警詢及偵查中自承持有扣案海洛因等物，
    並有證人林憲德於偵查中經檢察官訊問時之證述，及證人陳
    淑君、陳仕吉、盧美月於警詢中所為之陳述可証，並有空夾
    鏈袋7 只及「帳冊」扣案可証，該26小包粉末經法務部調查
    局鑑定為海洛因，有鑑定書可稽等語，為其論据。
三、訊據被告黃登福否認基於販賣意思而販入海洛因並伺機出售
    ，辯稱：扣案海洛因26包係我以1 萬5 千元代價向綽號「可
    可」之人購得供自己施用，並無販賣之意思等語。經查：
（一）公訴人認被告黃登福購入扣案海洛因26小包係本於販賣之
      意思所為，並指稱被告黃登福自98年6 月間購入海洛因後
      ，迄至98年7 月9 日為警查獲時，該26小包海洛因仍在被
      告黃登福持有中而全未售出云云，然依其指訴依據認先後
      多次與證人陳淑君、陳仕吉、盧美月進行海洛因毒品交易
      ，依序為：陳淑君6 次（臺灣高雄地方法院檢察署98年度
      毒偵字第20774 號案卷〔下稱偵卷(一)〕第89頁）、證人陳
      仕吉3 次（共4 小包）（偵卷(一)第132 頁）、證人盧美月
      4 次（共4 小包）（偵卷(一)第223 頁、第224 頁），並均
      銀貨兩訖，若如公訴意旨所稱意在販賣謀利，隨後復如證
      人證稱經洽購而出售其中至少10包，則嗣後何以能如數原
      封為警查扣如上之26小包，是公訴人以此指訴被告黃登福
      有意圖販賣而販入26小包，經賣出而數量沒有減少，論理
      已有矛盾。
（二）又證人陳淑君、陳仕吉、盧美月、林憲德於原審審理中除
      均翻異渠警詢或偵查中之說詞，對於被告黃登福是否曾販
      賣或伺機兜售海洛因亦均表示並不知情（見原審99年度訴
      字第768 號案卷二第55頁至第57頁、第61頁至第64頁、第
      67頁至第71頁、第73頁），又因未有明確証据，是以檢察
      官並未對被告是否有販賣毒品予證人陳淑君、陳仕吉、盧
      美月、林憲德為起訴。又被告黃登福除被查扣之門號0000
      000000、0000000000行動電話2 支，與證人陳淑君、陳仕
      吉於警詢中指為購買毒品時撥打之門號0000000000號行動
      電話不符，不能証明有何關連；又證人盧美月於警詢中雖
      指稱其前開期間購買海洛因均以撥打扣案被告黃登福持用
      之門號0000000000行動電話聯絡，並均由被告黃登福出面
      交付毒品云云，然其同次筆錄就所稱接聽電話並與之洽定
      交易內容之人為何，卻時而證稱亦係被告黃登福所為（偵
      卷(一)第223 頁、第225 頁），時又表示另由綽號「可可」
      之人為之（偵卷(一)第226 頁），說詞不一，其與審判中不
      符之陳述情節，均難認為證明犯罪事實存否所必要；另證
      人林憲德於偵查中經檢察官訊問時雖證稱：曾於購買毒品
      時，偶見被告黃登福亦在販賣並交付毒品予他人（偵卷(一)
      第331 頁）云云，然其所述情節含糊不清，無從查證其時
      間、地點、交易條件，遑論該交付所謂毒品之種類、真偽
      ，是以檢察官未為起訴。又現行法律對販賣毒品行為之處
      罰極重，縱有敢於走險者，為躲避查緝，其交易時盡可能
      低調遮掩尚且唯恐不及，豈有明目張膽而為旁人輕易查覺
      並知悉其交付標的內容之理，是前開證人所言顯均有明顯
      瑕疵，尚難據為認定被告黃登福有基於販賣之意思而購入
      海洛因或其他犯罪事實之依據。
（三）另就被告黃登福於前揭時地為警查獲時，除持有上開扣案
      海洛因外，其經採尿送驗結果，既呈現嗎啡、可待因，即
      海洛因經人體水解代謝產物陽性反應，有高雄市立凱旋醫
      院濫用藥物尿液檢驗報告（偵卷(一)第71頁）在卷可憑，是
      被告黃登福供稱自己為施用海洛因之人，堪信為真。又前
      開為警查獲時持有扣案海洛因為26小包，有扣押物品目錄
      表附卷可稽（偵卷(一)第25頁），然經法務部調查局鑑驗結
      果，除合計淨重僅5.10公克，數量非多，其純度為35.67
      ％，換算純質淨重猶僅1.82公克，有該局98年9 月4 日調
      科壹字第09823024050 號濫用藥物實驗室鑑定書（臺灣高
      雄地方法院檢察署98年度毒偵字第4619號案卷〔下稱偵卷
      (二)〕第49頁）附卷可按，與一般施用毒品之人於數日內所
      能施用承受之份量尚無不合。又公訴意旨雖以其分裝係被
      告黃登福為供販賣而自行所為，然經原審囑託內政部警政
      署刑事警察局鑑驗結果，於扣案26小包海洛因包裝袋既未
      發現有被告黃登福或其他人遺留之指紋，復未經發現有電
      子磅秤等供秤重分裝之工具，公訴意旨此部分指訴，亦屬
      無據。
（四）又雖另有所謂「帳冊」扣案，然其內容無非載有簡單算式
      數筆，及利用內頁反複抄寫「0000000000可可」字樣並切
      割成條之活頁筆記本，依其形式尚無從認為係交易帳冊或
      其他與販毒行為相關之簿冊，仍不能為對被告黃登福不利
      之証明。
    綜上所述，因被告黃登福有吸食毒品，所購買價值1 萬5 千
    元之26 小 包海洛因，數量尚非巨大，仍在買來備以施用之
    合理範圍內，尚難遽認被告黃登福是基於販賣意思而販入海
    洛因，又因未有明確証据，且筆錄有不符之瑕疵，是以檢察
    官並未對被告黃登福是否販賣毒品予證人陳淑君、陳仕吉、
    盧美月、林憲德等人為起訴，此外復查無其他積極確切証据
    証明被告黃登福有意圖販賣意思而販入海洛因犯罪情事，其
    犯罪即屬不能証明。另本件起訴事實固載及被告於警方查獲
    日持有毒品海洛因26包之事實，然檢察官僅就該26包海洛因
    於98年6 月底某日「意圖販賣而販入之事實追究其「販賣」
    海洛因毒品罪責，且已另就其施用毒品犯行另行處理，顯然
    檢察官自始針對本件26包海洛因純僅追究有關販賣罪責，而
    無意追究若無販賣意圖以外之供己施用或其他目的之單純持
    有犯行（蓋施用毒品犯行已另為追訴），故法院審理結果既
    認該持有毒品外觀並無主觀供販賣營利意圖逕為無罪認定即
    可，毋庸再為檢察官無意在本件追究之單純持有毒品犯行另
    為論斷。
四、原審以不能証明被告黃登福犯罪，依法諭知無罪，核無不合
    ，檢察官上訴指摘原判決不當，為無理由，應予駁回。
據上論結，應依刑事訴訟法第368 條，判決如主文。
本案經檢察官許月雲到庭執行職務。
中    華    民    國    99    年    11    月    30    日
                  刑事第八庭    審判長法  官 洪兆隆
                                      法  官 郭玫利
                                      法  官 張盛喜
以上正本證明與原本無異。
被告不得上訴。
檢察察如不服本判決應於收受本判決後10日內向本院提出上訴書
狀，其未敘述上訴理由者，並得於提起上訴後10日內向本院補提
理由書狀（均須按他造當事人之人數附繕本）「切勿逕送上級法
院」。
中    華    民    國    99    年    11    月    30    日
                                      書記官 黃一秋

司法院資訊處製作；財團法人民間司法改革基金會備份。
